臺灣高雄地方法院交通事件裁定　　　　 100年度交聲字第88號
原處分機關　高雄市政府交通局
法定代理人　王國材
異　議　人　鄭文源
即受處分人
上列異議人即受處分人因違反道路交通管理處罰條例案件，對於
高雄市政府交通局民國100 年1 月4 日所為之處分（原處分案號
：高市交裁字第裁32-B00000000號），聲明異議，本院裁定如下
：
    主  文
異議駁回。
    理  由
一、原處分意旨略以：異議人即受處分人鄭文源（下稱異議人）
    於民國99年12月6 日22時57分許，騎乘車牌號碼ZGD-687 號
    輕型機車，行經高雄市○○區○○街與大昌一路前，為警掣
    單舉發有「拒絕接受酒精濃度測試之檢定」之交通違規情事
    ，裁處異議人罰鍰新臺幣（下同）6 萬元，並依同條例第67
    條第2 項規定，吊銷異議人駕駛執照，3 年內不得考領駕駛
    執照等語。
二、聲明異議意旨略以：異議人騎機車未開燈遭攔檢時，警察稱
    其係通緝犯，並要實施酒精濃度測試，其配合吹氣5 次，均
    無酒精數字，並無拒絕測試等語。
三、按汽車（依道路交通管理處罰條例第3 條第8 款規定，包括
    機器腳踏車即機車）駕駛人拒絕接受測試酒精濃度之檢定者
    ，處新臺幣6 萬元罰鍰，並當場移置保管該汽車及吊銷該駕
    駛執照，3 年內不得考領，道路交通管理處罰條例第35條第
    4 項、第67條第2 項前段分別定有明文。又道路交通管理處
    罰條例第35條第4 項之所以規定「拒絕酒精濃度測試之檢定
    」除應課予罰鍰6 萬元外，並應當場移置保管該汽車及吊銷
    該駕駛執照，較諸同條第1 項規定酒後駕車之處罰更為嚴厲
    ，目的在不使拒絕酒精濃度測試檢定之駕駛人反而獲得寬典
    ，否則無異鼓勵駕駛人拒絕接受測試。再衡以處罰之基礎，
    係因人體內酒精含量，自開始飲酒時隨飲酒量漸漸累積增加
    ，而於完成飲酒時，體內酒精含量達到最高，隨後即依代謝
    率逐漸代謝；基此，倘駕駛人遭員警攔停後，積極拒絕接受
    酒精測試或消極推諉拖延，致其體內酒精濃度因時間經過而
    逐漸代謝降低，對於其他立即配合測試之駕駛人顯有不公，
    且亦明顯有礙警員職務之順利進行，是駕駛人經警告知酒精
    濃度測試標準及流程後，不論以積極行為表示拒絕或以消極
    不配合方式排斥酒測，均屬「拒絕接受酒精濃度測試」。
四、經查：
  (一)異議人於上開時、地，騎乘車牌號碼ZGD-687 號輕型機車，
    為警攔停實施呼氣酒精測試，並為員警當場舉發「機車駕駛
    人拒絕接受酒精測試」之違規行為之事實，業據異議人自承
    在卷。此外，復有高雄市政府警察局高市警交字第B0000000
    0 號舉發違反道路交通管理事件通知單、酒精濃度測試報告
    表、原處分機關100年1月4日高市交裁字第裁32-B00000000
    號違反道路交通管理事件裁決書及送達證書、高雄市政府警
    察局三民第二分局99年12月23日高市警三二分六字第099003
    6718號書函在卷可稽。是上揭事實，足堪認定。
  (二)被告雖辯稱：當日並無喝酒，且有配合酒精濃度測試吹氣等
    語。惟證人即本件舉發警員張兆熊於本院調查時證稱：當
    天在鼎力路北往南方向之巡邏路線，發現對向南往北方向有
    一部輕型機車ZGD- 68 7 號逆向行駛，該車逆向行駛至鼎力
    、金山路口時，切到北往南的方向，其與同事即開始以手持
    錄影機攝影，發現異議人騎乘機車不穩，直到鼎力路接近明
    誠路口之黃昏市場，就請異議人靠邊停車，然異議人不理會
    並加速往前騎，在鼎山、大勇路口處，異議人繼續闖紅燈直
    行，其與同事在鼎山、大昌路口攔截到異議人，請異議人出
    示證件時，異議人主動告知有喝酒，不願意出示證件，異議
    人表示有一次酒駕紀錄，請警察不要執行取締行為，其與同
    事經由異議人所騎乘車輛之車牌號碼查出異議人之身分，其
    向異議人詢問有無喝酒？是何時開始喝酒？喝到什麼時候結
    束？異議人說詞反覆，本來說18時左右在保泰路喝酒，後來
    又說剛喝而已，其即依照規定告知異議人實施酒測的程序以
    及步驟，並且示範給異議人看，還告知異議人如果拒絕酒測
    的話處罰的規定是處罰最高額六萬元，駕照要吊扣，機車要
    代為保管，但異議人以消極的方式拒測，也就是含著吹管不
    依照正確的方式吹氣，所以沒有辦法帶動機器，機器就測不
    到。一般酒測的機器是用吹管吹氣來帶動，如果吹氣量到達
    測試的標準，就會發出嗶的長聲一直響，直到達到測定的量
    會發出嗶嗶的中斷聲，測試的程序就完成，機器就開始分析
    酒測值，如果吹氣量太小，酒測機器就不能運作，當天異議
    人雖然有吹氣，但是吹氣量太小，機器沒辦法運作，所以沒
    有辦法完成酒測程序。異議人沒有吹很多次，大部分時間都
    在請求不要取締，直到22時57分異議人都還是沒有配合才開
    罰單等語明確（見本院卷第22頁背面至第23頁）。又異議
    人為警攔查後，即告知警員其有喝酒，經警告知酒精濃度測
    試之相關規定、出示酒精濃度測試機器之檢驗合格證明書，
    及實施酒精濃度測試之吹氣方法後，請異議人配合吹氣至少
    3 次，異議人雖有以口就吹管吹氣之動作，但均無法使酒精
    濃度測試機出現長「嗶」聲及「嗶、嗶」2 短聲，亦無法使
    警員置放於酒精濃度測試機前之塑膠袋飄動，而自被告為警
    攔查至警員開出「拒測」酒精濃度測試單之時間，將近40分
    鐘之事實，亦經本院勘驗本件現場之蒐證錄影光碟內容屬實
    ，有勘驗筆錄在卷可考（見本院卷第58頁）。再者，本件
    用以測試舉發異議人之呼氣酒精測試器序號為061944D ，於
    99年8 月3 日經檢定合格，其有效期限為1 年，此有異議人
    呼氣酒精濃度檢測單、經濟部標準檢驗局JO0000000 號呼氣
    酒精測試器檢定合格證書在卷為憑，足見本件對異議人進行
    酒精濃度之呼氣酒精測試器係經檢驗合格，且尚在有效期限
    之合格儀器，可排除本件係因呼氣酒精測試器有故障，致無
    法檢測異議人吹氣中之酒精濃度之可能性。則本件異議人固
    有配合員警進行呼氣酒精濃度測試，且員警亦有告知異議人
    吹氣之方式，然因異議人於進行酒測時不為正確吹氣動作，
    致使呼氣酒精測試器無法判讀，經警員告知異議人如果不配
    合做酒測將會吊銷駕照且罰金會罰到最高6 萬元，但異議人
    仍未為正確吹氣動作，員警始以異議人拒絕酒測而開單舉發
    甚明。足見異議人係以消極不配合方式排斥酒測，仍屬「拒
    絕接受酒精濃度測試」。被告上開所辯，洵無足採。
  (三)從而，警員於上開時、地，因見異議人逆向行駛，且駕駛時
    搖晃，遂攔下異議人，經異議人自己表示有喝酒，自得依法
    對其進行酒精濃度測試檢定。且本件員警於取締過程中已多
    次告知異議人酒精濃度測試標準流程及方法，異議人雖依警
    員要求進行吹氣動作，但異議人故意未為正確吹氣動作，致
    測試儀器均無法成功顯示酒測值，其故意不按規定程序吹氣
    受測，致無法測試，實與拒絕接受酒精濃度測試無異，異議
    人有拒絕接受酒測之違規事實，洵堪認定。
五、綜上所述，異議人既確有於舉發通知單上所載時、地經警進
    行酒精濃度測試時，拒絕接受酒精濃度測試之事實，原處分
    機關以異議人上揭違規事實明確，分別依道路交通管理處罰
    條例第35條第4 項、第67條第2 項前段之規定，裁處罰鍰6
    萬元、吊銷駕駛執照、3 年內禁考之處分，經核並無違誤，
    裁量亦屬適當，應予維持。本件異議人聲明異議，為無理由
    ，應予駁回。
六、據上論斷，依道路交通管理處罰條例第87條第2 項、道路交
    通事件處理辦法第18條，裁定如主文。
中    華    民    國   100    年    3     月    16    日
                  交通法庭    法  官  謝文嵐
以上正本證明與原本無異。
如不服本裁定應於送達後5日內向本院提出抗告狀。
中    華    民    國   100    年    3     月    16    日
                              書記官  鄒秀珍